# 多项非货币性资产交换

提问人：youwillrockus 时间：2011-02-17 18:04:27
甲公司和乙公司均为增值税一般纳税人，适用的增值税税率 均为 17 ％。20×9年 8 月，为适应业务发展的需要，经协商，甲公司决定以生 产经营过程中使用的厂房、设备以及库存商品换入乙公司生产经营过程中使用 的办公楼、小汽车、客运汽车。甲公司厂房的账面原价为1 500万元，在交换 目的累计折旧为 300 万元，公允价值为1 000万元；设备的账面原价为 600 万 元，在交换日的累计折旧为 480 万元，公允价值为 100 万元；库存商品的账面 余额为 300 万元，交换日的市场价格为 350 万元，市场价格等于计税价格。乙 公司办公楼的账面原价为2 1000万元，在交换日的累计折旧为1 000万元，公允 价值为l 100万元；小．汽车的账面原价为 300 万元，在交换日的累计折旧为 190 万元，公允价值为159.5万元；客运汽车的账面原价为 300 万元，在交换日的 累计折旧为 180 万元；公允价值为15Q万元。乙公司另外向甲公司支付银行存 款 64 ． 385 万元，其中包括由于换出和换人资产公允价值不同而支付的补价 40 ． 5 万元，以及换出资产销项税额与换入资产进项税额的差额 23 ． 885 万元。
假定甲公司和乙公司都没有为换出资产计提减值准备；营业税税率为 5 ％；甲公司换入乙公司的办公楼、小汽车、客运汽车均作为固定资产使用和 管理；乙公司换入甲公司的厂房、设备作为固定资产使用和管理，换人的库存 商品作为原材料使用和管理。甲公司开具了增值税专用发票。
甲公司的账务处理如下：
(1)根据税法的有关规定：
换出库存商品的增值税销项税额=350×17％=59. 5(万元)
换出设备的增值税销项税额=100×17％=17(万元)
换入小汽车、客运汽车的增值税进项税额=(159．5+150)×17％
=52．615(万元)
换出厂房的营业税税额=1 000×5％=50(万元)
(2)计算换入资产、换出资产公允价值总额：
换出资产公允价值总额=1 000+100+350=1 450(万元)
换入资产公允价值总额=1 100+159．5+150=1 409．5(万元)
(3)计算换入资产总成本：
换入资产总成本=换出资产公允价值-补价+应支付的相关税费
=1 450-40．5+0=l 409．5(万元)
陈老师，第三步应支付的相关税费怎么是 0 呢，换出资产发生的营业税和增值税都不算的吗？

回答人：chenyiwei
由于该项非货币性资产交换具有商业实质且换出、换入资产的公允价值可以可靠计量，因此采用公允价值模式进行会计处理。在此过程中，与换出资产视同销售相关的营业税和增值税等应计入换出资产处置损益，而不是计入换入资产成本。

回答人：chenyiwei
回复 藤椅 youwillrockus 的帖子应支付的相关税费包括两种情况：（ 1 ）因不具有商业实质或者公允价值不能可靠计量而采用帐面价值模式处理的非货币性资产交换交易中涉及的换出资产的流转税费；（ 2 ）按相关会计准则规定应计入换入资产成本的相关税费，如契税等。

回答人：chenyiwei
我理解，以账面价值模式进行的非货币性资产交换账务处理的一项基本要求是在交易发生时不产生损益影响。因此，与换出资产视同销售相关的营业税、消费税、增值税销项税额等，减去与换入资产相关的可抵扣增值税进项税额之后的净差额，应当计入换入资产的入帐价值总额中。

回答人：chenyiwei
回复 7 楼 youwillrockus 的帖子不能这样理解。是否具有商业实质，以及公允价值能否可靠计量，这两个条件，都与交换涉及单项资产还是多项资产无关，也不是绝对的。